【裁判字號】    98,婚,336
【裁判日期】    980730
【裁判案由】    離婚
【裁判全文】
臺灣臺南地方法院民事判決               98年度婚字第336號
原      告  乙○○
被      告  甲○○
                        樓之7.
上列當事人間請求離婚事件，經本院於民國98年7月16日言詞辯
論終結，判決如下：
    主      文
准原告與被告離婚。
訴訟費用新臺幣參仟元由被告負擔。
    事實及理由
一、被告未於言詞辯論期日到場，核無民事訴訟法第386條所列
    各款情形，爰依原告之聲請，由其一造辯論而為判決。
二、本件原告起訴主張：
  (一)原告與被告於民國74年11月23日結婚，婚後育有已成年之長
    子陳泓叡（75年8月31日生）、長女陳靖玟（78年4月15日生
    ），目前兩造婚姻關係存續中。
  (二)兩造婚後經常為經濟問題吵架，90年左右，因被告積欠債務
    ，兩造生活發生問題，無法支付小孩扶養費、學費、家庭生
    活費用，兩造及小孩原本住在尊南街，因擔心尊南街的房子
    遭查封拍賣，因此賣掉尊南街的房子，之後被告就搬去臺南
    市○○路與其母親同住，原告與小孩則搬到原告姐姐在西和
    路112號11樓之7的房子借住，兩造因此即分居至今。分居後
    ，原告獨自扶養二名子女，被告未曾聞問，子女漸長，求學
    所需費用越來越高，原告無力支付，子女欲辦助學貸款，但
    需要被告蓋章，子女親自打電話與被告聯繫，遭被告拒絕。
    兩造分居七、八年之久，平日互不來往，形同路人，婚姻生
    活早已經名存實亡，被告對子女漠不關心，分居期間未曾盡
    扶養義務，於子女需要幫助時悍然拒絕，原告實心灰意冷，
    兩造婚姻顯然出現重大破綻無法繼續維持，爰依民法第1052
    條第2項規定，提起本件訴訟等情。並聲明：准原告與被告
    離婚。
三、被告未於言詞辯論期日到場，據其提出之書狀記載：
    被告與原告間實已分居七、八年之久，兩造間雖有夫妻之名
    卻早無夫妻之情誼，今未免互相牽絆，被告同意如原告起訴
    書狀訴之聲明所陳，無條件離婚等語。
四、得心證之理由：
  (一)按夫妻間有民法第1052條第1項所列各款以外之重大事由，
    而難以維持婚姻者，夫妻之一方得請求離婚，民法第1052條
    第2項定有明文。又按婚姻係以誠摯相愛地共同生活為基礎
    ，若此基礎已動搖，則婚姻關係即屬破裂，基於近代離婚法
    立法例大多由有責主義而至破綻主義之趨勢，法院即應認定
    該情形屬難以維持婚姻之重大事由。次按，夫妻均有民法第
    1052條第1項所定情形之一時，雙方各得向法院請求離婚，
    不能以請求之一方亦有判決離婚原因，即謂其不得訴請離婚
    ；同條第2項但書規定難以維持婚姻之重大事由應由夫妻之
    一方負責者，僅他方得請求離婚，係為公允而設，故難以維
    持婚姻之重大事由，夫妻雙方均須負責時，應比較衡量雙方
    之有責程度，僅責任較輕之一方，得向責任較重之他方請求
    離婚，有責程度相同時，雙方均得請求離婚，始符公平（參
    照最高法院90年度臺上字第2215號判決）。
  (二)原告主張其與被告於74年11月23日結婚，婚後育有已成年之
    長子陳泓叡（75年8月31日生）、長女陳靖玟（78年4月15日
    生），目前兩造婚姻關係存續中之事實，業據原告提出戶籍
    謄本為證，核屬相符，自足信為真正。
  (三)原告另主張兩造婚後經常為經濟問題吵架，90年左右，因被
    告積欠債務，兩造生活發生問題，無法支付小孩扶養費、學
    費、家庭生活費用，兩造及小孩原本住在尊南街，因擔心尊
    南街的房子遭查封拍賣，因此賣掉尊南街的房子，之後被告
    就搬去臺南市○○路與其母親同住，原告與小孩則搬到原告
    姐姐在西和路112號11樓之7的房子借住，兩造因此即分居至
    今。分居後，原告獨自扶養二名子女，因子女求學所需費用
    越來越高，子女欲辦助學貸款，而打電話與被告聯繫，遭被
    告拒絕，兩造分居七、八年之久，互不來往，形同路人等情
    ，業據原告舉證人即兩造長子陳泓叡到庭證稱：「兩造結婚
    後，被告就沒有負起扶養家人、子女之責，被告剛開始其工
    作所得有拿回來支付家用，後來爺爺生前贈與一些財產給被
    告，被告開始不去工作，一開始也有給生活費、扶養費，直
    到我唸國二下學期開始，被告就不給原告生活費、小孩扶養
    費，這些生活費、扶養費都是由舅舅、原告支付，兩造當時
    沒有吵架，但是我看到被告的時候會叫被告，但是被告的回
    應冷淡，兩造未分居前，有為了錢的問題吵架，主要是被告
    沒有支付家庭生活費用、小孩扶養費。」「在90年間，因為
    被告有欠錢，尊南街245號房子有賣掉，兩造分別搬到不同
    處，被告是搬去與其母親同住，原告與兩名小孩搬到西和路
    居住，兩造沒有一起搬到被告母親家住的原因是因為被告母
    親沒有很照顧原告及我們子女，我們當時也不知道該如何處
    理，當時小孩年紀還小，被告是不負責任，沒有跟我們說就
    自己搬去與其母親同住，我們只好跟著原告搬到西和路居住
    。」「（問：兩造自否從90年後分居到現在？）是。」「兩
    造分居後，小孩扶養費都是由原告支付，我們也不敢奢望被
    告會拿錢給我們使用，之前我讀大學時，需要一些補助或辦
    理助學貸款，我們有告知父親希望其偕同辦理，我打電話給
    被告時，開口向被告詢問，被告就認為我是要向被告要錢而
    拒絕我，所以我就沒有辦理助學貸款，當時因為沒有辦法申
    辦，所以我的就學有中斷，我就休學打工存錢後再繼續讀書
    。」「兩造分居後，兩造互動冷淡，沒有主動聯絡過，被告
    對於原告、兩名子女都不聞問，完全沒有關心我們，不曾打
    電話詢問我們的生活情形。」等語（見本院98年7月16日言
    詞辯論筆錄），核與原告主張之事實相符，應堪採信。
  (四)查，兩造自90年間起因各自搬至不同地方居住，因而分居迄
    今，已有七、八年之久，被告既未到庭舉證證明兩造分居原
    因係因原告行為所致或原告可責性較重，自應認為兩造分居
    原因不可歸責於原告。再查，兩造分居期間各自獨立生活，
    形同陌路，兩造子女均由原告扶養照顧，被告對於原告及子
    女生活皆未聞問，甚至子女因辦理助學貸款求助被告配合辦
    理，被告均予拒絕，客觀上兩造共同生活所需誠擎的互敬互
    愛之基礎不復存在，應認為兩造婚姻已生破綻，且該事由不
    可歸責於原告，參諸前開說明，應構成民法第1052條第2項
    難以維持婚姻之重大事由，原告依上開規定，請求判決離婚
    ，依法並無不合。從而，原告依民法第1052條第2項規定，
    請求判決兩造離婚，即屬有據，應予准許。
五、本件訴訟費用應由敗訴之被告負擔。經查，原告支出第一審
    訴訟費用裁判費新臺幣（下同）3,000元，應由被告負擔，
    爰確定如主文第二項所示。
六、據上論結，本件原告之訴為有理由，依民事訴訟法第385條
    第1項前段、第78條、第87條第1項，判決如主文。
中    華    民    國    98    年    7     月    30    日
                  家事法庭    法  官  鄭  彩  鳳
上正本係照原本作成。
如對本判決上訴，須於收受判決正本送達後20日內向本院提出上
訴狀，並繳納上訴費及附具繕本。
中    華    民    國    98    年    7     月    30    日
                              書記官  黃  心  怡


司法院資訊處製作；財團法人民間司法改革基金會備份。
